【裁判字號】    94,上易,718
【裁判日期】    950321
【裁判案由】    給付報酬
【裁判全文】
臺灣高等法院民事判決                 94年度上易字第718號
上  訴  人  學道資訊股份有限公司
法定代理人  丙○○
訴訟代理人  乙○○
被上訴人    甲○○○○○ ○○○○ ○○○○○○○○○
訴訟代理人  趙建和律師
上列當事人間給付報酬事件，上訴人對於中華民國94年2月4日臺
灣臺北地方法院91年度訴字第829號第一審判決提起上訴，本院
於95年2月21日言詞辯論終結，判決如下：
    主  文
上訴駁回。
第二審訴訟費用由上訴人負擔。
    事實及理由
一、按法律行為發生債之關係者，其成立要件及效力，依當事人
    意思定其應適用之法律。涉外民事法律適用法第6條第1項定
    有明文。本件被上訴人係外國人，上訴人係中華民國之法人
    ，本件係屬涉外事件；而經查兩造間所訂契約書均約定：如
    因合約所發生之任何爭議，以台灣台北地方法院為第一審管
    轄法院（見原審卷第1宗14-17頁）；應認兩造間就因彼等間
    契約所生之爭議，合意適用中華民國法律，合先敘明。
二、上訴人聲明：（一）原判決關於不利上訴人部分廢棄。（二
    ）前開廢棄部分，被上訴人在第一審之訴及假執行之聲請均
    駁回。
    被上訴人聲明：如主文所示。
三、被上訴人起訴主張：上訴人為英語教材出版機構，於民國（
    下同）89年間委請伊編寫英語會話教材系列，包括英語生活
    會話1至6冊、商業會話1至7冊（第7冊即為進階商業會話第1
    冊）、短篇故事50篇及商業會話新增問題1至7冊。兩造間訂
    有契約書，約定完成工作物之期限、相關主題、對話及句數
    等事項。嗣伊已於兩造約定之期間內，依約完成工作物交付
    上訴人，詎上訴人竟以伊所交付之英語商業會話、短篇故事
    、商業會話新增問題具有瑕疵且不願修改，不符所需無法通
    過驗收為由，拒絕依約支付英語生活會話第2冊費用新台幣
    （下同）15萬元、商業會話第6、7冊費用40萬元、短篇故事
    10篇費用5萬元，另商業會話新增問題共計16冊，總價15萬
    元，伊已完成7冊，依比例計算上訴人應就1至7冊付款6萬56
    25元，共計66萬5625元；爰依兩造間所訂契約之約定，求為
    命上訴人給付66萬5625元，及自起訴狀繕本送達翌日起至清
    償日止，按年息5％計付利息之判決（被上訴人請求原審共
    同被告太易資訊股份有限公司給付部分，經原審判決敗訴確
    定）。
    上訴人則以：兩造間所訂契約書中已載明被上訴人所完成之
    教材作品，必須經伊驗收完成始得付款，且伊有權要求被上
    訴人作合理之修改，以符合伊之需求。雖被上訴人之作品所
    使用之生字、句型、文法與兩造約定品質相符，然被上訴人
    所交付之英語商業會話第6、7冊、進階商業會話第1冊均僅
    係基本商業會話，其內容關於說明商業運作實務相關英語部
    分未達百分之80，絕大部分均為寒暄話，未符合市場需求；
    又商業會話新增問題所設計之測驗題內容僅為粗淺對話，且
    問題與商業無關，復未與英語商業會話第1至7冊銜接。至短
    篇故事則欠缺邏輯性、結尾突兀，可能導致小朋友無法理解
    ，故伊在驗收時即已口頭告知被上訴人不合格必須修改，伊
    念在被上訴人結婚在即亟需用錢，乃先支付1至5冊之費用，
    餘款待驗收完成後始給付，惟被上訴人始終無法提出品質相
    符之作品；且短篇故事部分，其中10篇經伊兒童英文編輯部
    之編輯及主管，於驗收時認為不合格應重寫或修改，故未予
    驗收付款。伊於90年10月11日發函定期命被上訴人補正，卻
    未獲置理，被上訴人尚無權請求給付報酬等語，資為抗辯。
四、兩造不爭執之事實：
（一）上訴人於89年間委請被上訴人編寫英語會話教材系列，包
      括英語生活會話1至6冊、商業會話1至7冊（第7冊即為進
      階商業會話第1冊）、短篇故事50篇及商業會話新增問題1
      至7冊；被上訴人業已完成並交付。
      證據：契約書、英語生活會話教材、商業會話教材、短篇
      故事（見原審卷第1宗14-147、325頁）。
（二）上訴人尚未給付被上訴人英語生活會話第2冊、商業會話
      第6、7冊、短篇故事10篇及商業會話新增問題7冊之報酬
      。
五、被上訴人主張伊業已完成兩造間約定之工作，請求上訴人給
    付報酬，有無理由，論述如下：
（一）上訴人雖抗辯被上訴人完成之工作不符約定之品質云云，
      惟查關於英語商業會話第6冊部分，兩造於契約書第3條約
      定：被上訴人應提供每冊10個主題，共30篇會話，每個對
      話約20至30句，並為每個會話提供5個練習，並挑出課文
      中之生字，用英文解釋，有該契約書可憑（見原審卷第1
      宗16頁）；惟關於主題之詳細內容，則未在契約書中載明
      。又查關於英語商業會話第7冊即進階商業英語會話第1冊
      ，係於契約書第3條約定：被上訴人必須提供上訴人10個
      單元共30則商用會話，每則對話至少25句，並為每個對話
      提供五個練習，挑出課文中之生字，並用英文解釋（見同
      上卷15頁），亦未載明商用會話單元之詳細內容。再關於
      商業會話新增問題1至7冊即辦公室會話1至7冊，兩造於契
      約書第3條亦僅約定：被上訴人應寫出上訴人所圈選之新
      增單字解釋，並為每個會話另外提供10個練習（克漏字、
      選擇題、問答題）（見原審卷第1宗325頁），對於工作內
      容之深度並未加以明確界定。
（二）又查，據證人王宥人到場證稱：伊係於89年7月至90年8月
      間在上訴人與原審共同被告太易資訊股份有限公司任職編
      輯之工作，在任職期間內伊曾負責和被上訴人簽約、編審
      被上訴人之作品等工作；被上訴人作品之驗收標準及過程
      通常係由被上訴人先提供主題，伊等同意後被上訴人開始
      寫，被上訴人交出來之作品，經伊等編輯部審核同意，就
      算驗收完成；伊係編輯部主管，就會將被上訴人作品交付
      之同時向會計部門請款，若副總乙○○認為沒有問題，就
      會發款，若認為有問題，就會請被上訴人修改；在伊離職
      之前，被上訴人已完成商業會話1至6冊，進階商業會話第
      1、2冊、短篇故事50篇，生活會話1至6冊、商業會話新增
      問題6冊及進階商業會話新增問題第1冊，也經過伊等審核
      ，除了新增問題部分考慮賦稅問題暫緩核發以外，其他錢
      都發了；伊等並未具體要求商業會話之主題，但有請被上
      訴人提出來，被上訴人提出來後伊等覺得不錯，就請被上
      訴人照著主題寫；被上訴人在寫短篇故事時，上訴人公司
      沒有兒童編輯部，都是由成人英語編輯審稿，審稿通過每
      5篇給付5篇的錢（見原審卷第1宗335、336頁）。足見被
      上訴人所完成之工作，經上訴人給付報酬者，即為已完成
      驗收。
（三）原審爰以兩造業已完成驗收之英語商業會話1至5冊、短篇
      故事40篇作為比對資料，依上訴人聲請囑託國立臺灣大學
      外國語文學系就英語商業會話6、7冊之對話內容主題，及
      英語商業會話新增問題1至7冊測驗題內容深度，與比對資
      料之英語商業會話1至5冊中所記述之商業性會話深度是否
      相符；及短篇故事10篇與已驗收之短篇故事40篇之故事結
      構、鋪陳、起承轉合及邏輯性是否相符等事項進行鑑定。
      經國立臺灣大學於93年12月20日以校文字第0930038229號
      函復鑑定結果如下：1.待鑑定資料（商業英語會話第6、7
      冊）之會話內容主題與比對資料相符，俱可視為商業英語
      會話之內容，惟待鑑定資料之商業英語會話第6冊第19頁
      之Topic Four：The Internet內容似較難視為商業英語會
      話之範圍。商業英語會話新增問題1至7冊中新增練習題之
      內容深度與商業英語會話1至5冊中所記述之商業性會話，
      除填空題外，深度大致相符。就填空題而言，比對資料與
      待鑑定資料之深度都略超過會話內容，變數較多。2.短篇
      故事10篇之故事結構、鋪陳、起承轉合及邏輯性，與比對
      資料短篇故事40篇大致相符，並無顯著差異之處（見原審
      卷第3宗52、53、63頁）。足見被上訴人所交付上訴人之
      工作，其主題、內容絕大比例均與兩造前已完成驗收之工
      作品質相符，就其整體性而言，堪認被上訴人已依約而為
      給付。另雖鑑定結果認：商業英語會話內容所包含範圍極
      廣，就1至7冊內容而言，廣度確有不足，並未包含貿易、
      關稅、契約協商、信用狀等（見同上卷63頁）；然經查兩
      造間並未約定英語商業會話之主題應包括上述各項在內，
      參酌前述證人王宥人所為之證詞，堪認被上訴人所撰寫之
      商業英語會話主題已經上訴人審核同意；上訴人抗辯被上
      訴人所完成之商業英語會話內容在說明商業運作實務相關
      內容未達到百分之80，絕大部分屬於寒暄性質云云，為不
      足採。至證人詹禮源到場證稱伊僅負責檢查被上訴人交付
      之作品有無文法、標點符號及英文解釋錯誤（見原審卷第
      1宗432、433頁），並未涉及主題、單元之決定；證人陳
      秋發證稱伊至上訴人公司任職時，已進入被上訴人作品審
      核驗收階段（見同上卷434、435頁），則伊亦未參與教材
      主題、單元之決定過程。證人詹禮源、陳秋發所為證言並
      不足以證明兩造間約定被上訴人應完成之工作內容為何，
      自亦不足以據為有利上訴人之認定，上訴人抗辯被上訴人
      所完成之工作不具備約定之品質云云，核不足採。
（四）至上訴人雖抗辯依兩造間所訂契約書之約定，被上訴人所
      完成之工作應經伊驗收完成，始得請求付款云云；惟如上
      所述，被上訴人所交付之工作難認有不符合兩造約定品質
      之情事，上訴人故不予驗收，應認為係以不正當行為阻止
      給付報酬清償期之屆至，應類推適用民法第101條第1項規
      定，認為其清償期已經屆至，上訴人應給付被上訴人約定
      之報酬。
（五）末查上訴人在原審自認伊尚未給付被上訴人報酬部分為：
      英語生活會話第2冊15萬元、商業會話第6、7冊40萬元、
      短篇故事10篇5萬元及依比例計算商業會話新增問題1至7
      冊6萬5625元，共計66萬5625元（見原審卷第2宗346、347
      頁）；上訴人提起上訴後否認應支付商業會話新增問題1
      至7冊之報酬6萬5625元云云，並未舉證證明其前所為之自
      認與事實不符，核不足採。另上訴人雖抗辯已預付被上訴
      人100萬元云云，惟嗣自認該預付之100萬元與被上訴人請
      求之金額無關（見本院卷111頁），自不影響其應給付被
      上訴人金額之認定。
六、綜上所述，被上訴人依兩造間所訂契約之約定請求上訴人給
    付伊已完成英語生活會話第2冊之報酬15萬元、商業會話第6
    、7冊報酬40萬元、短篇故事10篇報酬5萬元，及依比例計算
    商業會話新增問題1至7冊報酬6萬5625元，共計66萬5625元
    及自起訴狀繕本送達翌日即91年2月21日起至清償日止，按
    年息5％計算之利息，為有理由，應予准許。原審就上開應
    准許部分，所為上訴人敗訴之判決，並無不合；上訴論旨指
    摘原判決此部分不當，求予廢棄改判，為無理由。
七、兩造其餘之攻擊或防禦方法及未經援用之證據，經本院斟酌
    後，認為均不足以影響本判決之結果，自無逐一詳予論駁之
    必要。併此敘明。
八、據上論結，本件上訴為無理由，依民事訴訟法第第449條第1
    項、第78條，判決如主文。
中    華    民    國    95    年    3     月    21    日
                  民事第八庭  審判長法  官  吳景源
                                    法  官  滕允潔
                                    法  官  鄭威莉
正本係照原本作成。
不得上訴。
中    華    民    國    95    年    3     月    22    日
                                    書記官  董曼華


司法院資訊處製作；財團法人民間司法改革基金會備份。
